臺灣臺南地方法院交通事件裁定　　　　 96年度交聲字第523號
移送機關　交通部公路總局嘉義區監理所臺南監理站
異議人即　甲○○
受處分人
上列異議人因違反道路交通管理處罰條例案件，對於交通部公路
總局嘉義區監理所臺南監理站民國96年6月5日所為之裁決處分（
原處分案號：嘉監南字第裁74-S00000000號）聲明異議，本院裁
定如下：
    主  文
異議駁回。
    理  由
一、原處分意旨略以：受處分人即異議人甲○○（下稱異議人）
    於民國96年3月29日15時15分許，駕駛車牌號碼0506-BB號租
    賃小客車（下稱 0506-BB號車），沿臺南市○○街由西往東
    方向行駛，途經該路與德光街之交岔路口時，不慎與陳佳慧
    所騎乘之車牌號碼ZWN-381號輕型機車（下稱ZWN-381號機車
    ）發生擦撞，造成陳佳慧受有左膝、左髖挫傷、頭部外傷等
    傷害，然異議人肇事致人受傷後，未採取救護措施及依規定
    處置而逃逸，嗣經據報到場處理之臺南縣警察局第一分局警
    員循線查知其肇事逃逸之違規事實後，據以開單舉發，經原
    處分機關即交通部公路總局臺南監理站（下稱原處分機關）
    以前述違規事實明確，依道路交通管理處罰條例（下稱處罰
    條例）第62條第3項、第4項規定，於96年6月5日以嘉監南字
    第裁74-S00000000號違反道路交通管理事件裁決書裁處異議
    人罰鍰新臺幣（下同）6千元，並吊銷駕駛執照，1年內禁考
    （下稱原處分）。
二、聲明異議意旨略以：異議人雖曾於 96年3月29日15點15分許
    ，駕駛 0506-BB號車沿臺南市○○街由西往東方向行駛，而
    途經該街與德光街之交岔路口，然未在該處與陳佳慧騎乘之
    ZWN-381 號機車發生擦撞，而肇事致陳佳慧受傷，自無肇事
    致陳佳慧受傷後，未採取救護措施及依規定處置而逃逸之情
    形，原處分容有不當，爰聲明異議請求撤銷原處分。
三、按汽車駕駛人駕駛汽車肇事致人受傷或死亡者，應即採取救
    護措施及依規定處置，並通知警察機關處理，不得任意移動
    肇事汽車及現場痕跡證據，違反者處3000元以上9000元以下
    罰鍰；前項駕駛人肇事致人受傷而逃逸者，吊銷其駕駛執照
    ，1年內不得考領駕駛執照，處罰條例第 62條第3項、第4項
    前段、第67條第3項分別定有明文。經查：
  (一)異議人於涉犯肇事逃逸罪之公共危險刑事案件中，曾於警詢
    中陳稱：我於96年3月29日15時15分許，駕駛0506-BB號車沿
    富德街快車道由西向東行駛，直行該街與德光街之交岔路口
    時， 0506-BB號車之右前車頭與沿德光街由北向南直行駛來
    之 ZWN-381號機車之右後車尾發生碰撞，肇事後我並未在現
    場下車、未留聯絡資料予對方，亦未對傷者實施救護措施，
    而駕 0506-BB號車沿富德街由西向東離開現場，且於同日15
    時30分許租車公司電話問我是否有發生車禍，我遂前往東門
    派出所處理等語，且陳佳慧亦於警詢中陳稱：我於 96年3月
    29日15時15分許，駕駛 ZWN-381號機車沿德光街由北向南直
    行至該街與富德街之交岔路口時， ZWN-381號機車之右後車
    身，遭沿富德街由西向東直行駛入該交岔路口之 0506-BB號
    車之右前車頭碰撞，導致我人車倒地而受傷， 0506-BB號車
    之駕駛在肇事後未下車處理、未留聯絡資料，亦未對我實施
    救護，而駕車沿富德街由西向東逃逸，經我以路人記下之05
    06-BB號車牌號碼向東門派出所報案，異議人始於同日 16時
    20分許出面處理等語，且異議人於本院調查時亦坦稱：我於
    上開警詢中所言之情係為事實，我確有肇事致人受傷後，未
    留在現場而離開等語，此外除有上揭車禍之道路交通事故現
    場圖、道路交通事故調查報告表(一)、(二)、陳佳慧之財團法人
    臺灣基督長老教會新樓醫院診斷證明書以及交通事故照片14
    張在卷可稽外，異議人亦因上開肇事逃逸而涉犯公共危險罪
    之刑事案件，另經臺灣臺南地方法院檢察署檢察官以96年度
    偵字第7664號偵查案偵查後，認為異議人確有觸犯刑法第18
    5條之4所指肇事逃逸罪之嫌，然因該罪非屬法定本刑為死刑
    、無期徒刑或最輕本刑 3年以上有期徒刑之罪，且被告坦承
    犯行，深表悔悟，並與陳佳慧達成賠償和解，參酌刑法第57
    條所列事項及公共利益之維護，故於96年6月4日為緩起訴處
    分，緩起訴期間為1年，且異議人並應於處分確定日起4個月
    內，向公益團體「財團法人犯罪被害人保護協會臺灣臺南分
    會」支付8萬元而確定在案，業經本院調閱臺灣臺南地方法
    院檢察署96年度偵字第7664號偵查案卷查核無誤，益徵異議
    人駕駛0506-BB號車肇生上開車禍後逃逸之事實。
  (二)查上開交通事故發生於異議人視線前方，為異議人駕車可得
    注意之視野範圍內，異議人當可預見遭撞擊之機車駕駛將因
    碰撞而受傷，自應對受傷之機車駕駛採取必要之救護措施以
    及依規定處置，不得擅自離開，然其卻仍逕自駕車離開而未
    對受傷之機車駕駛陳佳慧採取任何救護措施以及依規定處置
    ，則被告駕駛0506-BB號車於上揭時地，與陳佳慧騎乘之ZWN
    -381號機車碰撞肇生車禍事故，並致使陳佳慧因而受傷後，
    未採取救護措施及依規定處置而逃逸之行為，足堪認定，異
    議人否認之詞，無可為採。原處分機關據此引用處罰條例第
    62條第3項、第4項前段、第67條第3 項規定，並參酌違反道
    路交通管理事件統一裁罰基準表之相關內容，以原處分裁處
    異議人罰鍰 6000元及吊銷駕駛執照，且1年內禁考之處罰，
    於法並無不當，本件異議為無理由，應予駁回。
四、據上論斷，應依道路交通案件處理辦法第19條，裁定如主文
    。
中　　華　　民　　國　　96　　年　　12　　月　　25　　日
                  交通法庭  法　官　陳威龍
以上正本證明與原本無異。
如不服本裁定，應於收受送達後5日內向本院提出抗告狀。（應
附繕本）
　　　　　　　　　　　　　　書記官　鄭吉裕
中　　華　　民　　國　　96　　年　　12　　月　　25　　日
